【裁判字號】    99,聲判,14
【裁判日期】    991224
【裁判案由】    聲請交付審判
【裁判全文】
臺灣雲林地方法院刑事裁定              99年度聲判字第14號
聲  請  人  馬易增
代  理  人  邱揚勝律師
被      告  許名珅
上列聲請人因告訴被告過失傷害案件，不服臺灣高等法院臺南分
院檢察署檢察長駁回再議之處分（99年度上聲議字第1325號；原
偵查案號：臺灣雲林地方法院檢察署99年度調偵字第304 號），
聲請交付審判，本院裁定如下：
    主    文
聲請駁回。
    理    由
一、按告訴人不服上級法院檢察署檢察長或檢察總長認再議為無
    理由而駁回之處分者，得於接受處分書後十日內委任律師提
    出理由狀，向該管第一審法院聲請交付審判；法院認交付審
    判之聲請不合法或無理由者，應駁回之；刑事訴訟法第258
    條之1 第1 項、第258 條之3 第2 項前段，分別定有明文。
    查本件聲請人即告訴人馬易增以被告許名珅涉犯過失傷害罪
    嫌，前向臺灣雲林地方法院檢察署（下稱雲林地檢署）檢察
    官提出告訴，經該署檢察官於民國99年10月31日以99年度調
    偵字第304 號為不起訴處分，聲請人不服而聲請再議，經臺
    灣高等法院臺南分院檢察署（下稱臺南高分檢）檢察長於99
    年11月30日以99年度上聲議字第1325號認再議之聲請為無理
    由而駁回再議，聲請人於99年12月1 日、2 日收受上述駁回
    再議之處分書後，委任代理人具狀於99年12月11日向本院聲
    請交付審判等情節，有上揭處分書2 份、送達證書、委任狀
    及本件刑事交付審判聲請狀上本院收發室收文日期戳章在卷
    可稽；而本件聲請人應受送達處所位於高雄市，依法院訴訟
    當事人在途期間標準第3 條第1 項第1 款之規定，尚應加計
    6 日之在途期間，故本件聲請交付審判尚未逾越前開法定之
    十日期間，故其聲請合乎法定程序，先此敘明。
二、聲請人聲請交付審判理由略以：
  (一)本件不起訴處分之理由及駁回再議之理由均以證人之證詞為
    立論基準，並未依現場跡證之認定發現實質真實。又不起訴
    處分書引用證人許銘淵及證人林良聰之證述作為判斷事實之
    依據，惟本件證人許銘淵肇事當時由被告許名珅所搭載，證
    人林良聰亦係被告許名珅之友人，均可能意圖為被告許名珅
    脫罪，其等之證詞不無串證之可能。且其等之證詞有以下不
    可採之處：
  1.依照上揭證人之證詞，聲請人停車之位置至撞擊點僅距離47
    公尺，聲請人車輛駛至撞擊點位置，最高車速僅40公里，以
    此車速如何能造成雙方車頭嚴重全毀之情況。
  2.證人林良聰駕駛之自用小客車係跟隨被告許名珅所駕駛之休
    旅車後面，而休旅車車體比一般自用小客車高，加上該處又
    係彎道，證人林良聰根本無法看到聲請人車蛇行。
  3.若如證人所言，聲請人車輛蛇行到對向車道，再突然衝向被
    告車道，被告車輛之閃避方向應為右方，被告之車輛卻向左
    方閃避。
  (二)不起訴處分書未考量肇事路段之時空距離：本件肇事時間係
    夜間，視線不佳，且肇事路段為彎道，警方繪註係在直行車
    段，明顯與案發現場實際狀況不符。又證人林良聰亦未說明
    其所駕駛之車輛跟在被告車後方若干公尺，及其發現聲請人
    車輛時，雙方之安全距離若干等。
  (三)雲林縣警察局道路交通事故分析研判表記載：當事人欄許名
    坤部分：許名坤駕駛自小客車自述沿153 線南往北行駛，疑
    涉嫌侵入來車道肇事致人受傷為肇因（現場肇事撞擊跡證，
    碎片，油漬均散佈於南向車道）。又依照警圖繪註: 肇事後
    許車（B 車）停在來車道（即南下車道）之路面邊線上，距
    北上路面邊線右前車角8.0 公尺，左後角6.0 公尺，聲請人
    車（A 車）停在中心線上，同距該路面邊線右前車角4.7 公
    尺，右後車角2.7 公尺。另雙方車損情況：許車右前車頭嚴
    重損毀，證明肇事當時其整個車頭已侵入來車道，馬車車損
    在左前車頭，證明馬車肇事當時係本車道行駛。綜合足以證
    明肇事當時係許車侵入來車道。此係對聲請人有利之證據，
    卻未予採信，而未說明理由。
  (四)本件車禍未經鑑定，鑑定不完備，有另行囑託臺灣省車輛行
    車事故覆議鑑定委員會予以鑑定之必要。
  (五)駁回再議處分書認被告將方向盤左打並無不符常理之處，惟
    若在短距離發現對向來車，慣性必然右轉。再者，依證人證
    述：聲請人蛇形侵入被告車道，車身一半停草地，另一半停
    被告車道，草坪至中心線4.7 公尺，發現危險距離為40至50
    公尺，雙方各為50至60公里車速等語，其撞擊點為何在聲請
    人車道（碎片、油漬、車停位置皆在聲情人車道）。當時聲
    請人行駛於本車道偏右，而當聲請人看到被告侵入本車道時
    ，下意識向右打方向盤欲閃避，然因被告直接侵入聲請人之
    車道，直接撞擊聲請人，致聲請人之車輛向右順時針旋轉而
    致車頭轉向並停於車道線之中間處，如此狀況方合乎物理學
    碰撞法則，始有力學基礎為根據，亦方符一般經驗法則。
三、聲請人雖以前揭理由，認被告涉犯過失傷害罪嫌，而向本院
    聲請交付審判。惟按告訴人之告訴，係以使被告受刑事追訴
    為目的，是其陳述是否與事實相符，仍應調查其他證據以資
    審認。且事實之認定，應憑證據，如未能發現相當證據，或
    證據不足以證明，自不能以推測或擬制之方法，以為裁判基
    礎。且認定犯罪事實所憑之證據，雖不以直接證據為限，間
    接證據亦包括在內；然而無論直接或間接證據，其為訴訟上
    之證明，須於通常一般之人均不致有所懷疑，而得確信其為
    真實之程度者，始得據為有罪之認定（最高法院52年台上字
    第1300號、40年台上字第86號及76年台上字第4986號判例要
    旨可資參照）。再按刑事訴訟法第258 條之1 規定告訴人得
    向法院聲請交付審判，係對於檢察官不起訴或緩起訴裁量權
    制衡之一種外部監督機制，法院僅就檢察官所為不起訴或緩
    起訴之處分是否正確加以審查，以防止檢察機關濫權，依此
    立法精神，同法第258 條之3 第3 項規定法院審查聲請交付
    審判案件時，得為必要之調查，其調查證據之範圍，自應以
    偵查中曾顯現之證據為限；而同法第260 條對於不起訴處分
    已確定或緩起訴處分期滿未經撤銷者不得再行起訴之規定，
    其立法理由說明該條所謂不起訴處分已確定者，包括「聲請
    法院交付審判復經駁回者」之情形在內，是前述「得為必要
    之調查」，其調查證據範圍，更應以偵查中曾顯現之證據為
    限，不得就告訴人新提出之證據再為調查，亦不得蒐集偵查
    卷以外之證據，否則將與刑事訴訟法第260 條之再行起訴規
    定混淆不清，亦將使法院僭越檢察官之職權，而有回復糾問
    制度之虞；且法院裁定交付審判，即如同檢察官提起公訴使
    案件進入審判程序，是法院裁定交付審判之前提，必須偵查
    卷內所存證據已符合刑事訴訟法第251 條第1 項規定「足認
    被告有犯罪嫌疑」，而檢察官應提起公訴之情形，亦即該案
    件已經跨越起訴門檻，否則，縱或法院對於檢察官所認定之
    基礎事實有不同之判斷，但如該案件仍須另行蒐證偵查始能
    判斷應否交付審判者，因交付審判審查制度並無如同再議救
    濟制度得為發回原檢察官續行偵查之設計，法院仍應依同法
    第258 條之3 第2 項前段之規定，以聲請無理由而裁定駁回
    ，合先敘明。
四、本院依職權調閱本院99年度港交簡字第54號卷宗及向臺南高
    分檢調閱聲請人聲請再議狀所附之雲林縣警察局道路交通事
    故初步分析研判表（A2），經審酌本案全部證據資料後，本
    院認為：
  (一)原偵查之雲林地檢署檢察官經詳核相關事證後，已於不起訴
    處分書之理由中詳予指駁說明認定：
  1.依雲林縣警察局臺西分局所繪之道路交通事故現場圖及所攝
    之現場照片所示，聲請人原駕駛車牌號碼5956-FJ 號自用小
    客車沿153 號公路南向車道行駛，事故發生後其車尾卻停止
    於北向車道，其車頭則反朝西北方而非其原來行向之南方，
    且其車頭左前方引擎蓋鈑金凹陷；而被告原駕駛車牌號碼53
    56-WE 號自用小客車沿153 號公路北向車道行駛，事故發生
    後其車身卻停止於南向車道，其車頭亦朝西北方而非其原來
    行向之北方，且其右前車頭隆起粉碎，綜上堪認：聲請人原
    駕駛上述車輛沿153 號公路南向車道行駛，其左前車頭因與
    告訴人之右前車頭碰撞，故車頭反向朝西北方。
  2.又證人許銘淵已到庭具結證稱：伊當時搭乘被告汽車，被告
    當時往麥寮方向（北向）開，對向車道有一台車蛇行過來，
    侵入被告車道後，車身一半停在被告車道上，一半停在被告
    車道外，車頭對著被告汽車，結果被告汽車經過對方汽車時
    ，對方突然又起步來撞被告右前車頭，被告有打左轉，但還
    是閃避不及被撞等語，另證人林良聰亦已到庭具結證稱：伊
    開車跟在1 台黑色汽車後面，看見左前方對向車道有1 台銀
    色汽車蛇行過來，先蛇行到北向車道路邊空地暫停1 、2 秒
    ，又突然加速從空地衝出來，銀色車頭就和黑色車頭對撞，
    伊太太鐘秀美就用0000000000手機報警等語，另證人鐘秀美
    亦已到庭具結證稱：伊看見銀色汽車逆向往黑色汽車右前車
    頭撞過去等語，綜上堪認：係聲請人蛇行逆向侵入被告車道
    ，停車後復突然衝撞被告汽車，其左前車頭始與被告之北向
    右前車頭碰撞，故聲請人之車頭反向朝西北方。且被告於碰
    撞前已向左閃避，故事故發生後其車身停止於南向車道，其
    車頭亦朝西北方而非其原來行向之北方。
  (二)又臺南高分檢檢察長維持原偵查檢察官之認定，並於處分書
    之理由中亦詳予指駁說明認定：
  1.本件車禍發生在98年11月22日晚上10時許，因二造均受傷住
    院，警方於99年2 月2 日及5 月4 日二次，有訊問聲請人車
    禍之現況，聲請人均陳稱：「當時我駕駛5956-FJ （誤載為
    5959-FJ ）自小客車，由麥寮鄉吃完東西要回高雄的家，我
    行駛在153 號公路北向南的路上，至肇事地點，在我車道有
    一部車開遠方燈很亮，我只記得我看到遠光燈來，我就剎車
    瞬間反應要閃對方，我就往我車右側要閃避對方，其他我不
    記得了，當時我醒來時我人就帶醫院了。我不知危險狀況，
    所以沒有反應措施，也不知道車損，也不知道第一次撞擊部
    位為何，撞擊後有無移動現場。」（見99年度偵字第3139號
    卷第8 頁至第12頁）。於檢察官調查時則陳稱：「當天晚上
    8 點多在麥寮喝酒，喝完後約10點多開始開車，當天酒測值
    為1.09。我記得我看到燈光時，下意識往右打方向盤，當時
    車上只有我一人。」（見99年度偵字第3139號卷第57頁）。
    而事故發生後聲請人經警送醫於彰化基督教醫院雲林分院抽
    血檢驗血液酒精濃度，竟達218mg/dl，換算其呼氣酒精濃度
    已達每公升1.09毫克，而被告經警送醫於北港媽姐醫院抽血
    檢驗血液酒精濃度，則未呈飲酒反應，此有道路交通事故當
    事人酒精測定紀錄表2 份在卷（見99年度偵字第3139號卷第
    19頁反面、第20頁），聲請人因酒醉駕車致無法記得應可認
    定。
  2.被告於99年4 月9 日警方調查時陳稱：「我駕駛5356-FJ 自
    小客車，從北港出發要回麥寮的家，至肇事地點，對方蛇行
    開到我車右方的旁邊，停頓一下，就衝出來，我閃避不及與
    對方撞上，我車子的車頭與對方的車頭相碰撞，撞擊後沒有
    移動現場。」（見99年度偵字第3139號卷第15頁）。於檢察
    官調查時稱：「我開車往麥寮方向開，對向車道有一台車蛇
    行過來，侵入我車道以後，車身一半停在我的車道上，一半
    停在車道外的草地上，車頭對著我的車子，我在6 、70公尺
    以外看到對方已經停住不會動了，我以為他是蛇行到我車道
    旁邊要休息，不會再發動起步了，我就沒往左偏也沒往右偏
    ，繼續往前直行，結果經過對方車子旁時，對方突然又起步
    ，我有打左轉，但還是閃避不及而撞上。」（見99年度偵字
    第3139號卷第49頁至第50頁）。
  3.現場證人許銘淵於99年4 月9 日警方調查時證稱：「當時我
    坐在駕駛座後面，我們是沿153 公路南向北行駛，對方沿道
    路對向駛來，對方駛至我們車的右前方邊後，停頓一下，又
    衝出來，與我們車撞上，我們車子的車頭與對方車頭相碰撞
    」（見99年度偵字第3139號卷第18頁）。於檢察官調查時結
    證稱：「我搭我朋友許名坤的車，我當時沒有在睡覺，是醒
    著的，許銘坤往麥寮方向開，對向車道有一台車蛇行過來，
    侵入許名坤的車道後，車頭對著許名坤的車子，許名坤遠遠
    看到，以為對方已經停住不會再動了，就沒有往左偏也沒往
    右偏，繼續往前直行，結果經過對方車子旁時，對方突然又
    起步，許名坤有打左轉，但還是閃避不及而撞上。」（見99
    年度偵字第3139號卷第48頁至第49頁）。
  4.證人林良聰於檢察官調查時結證稱：「98年11月21日晚上10
    時許，我開車經過東勢鄉○○村○○○ 號○路1.5 公里處，跟
    在一台黑色汽車後面，我距離那台黑色汽車約有二根電線桿
    50至100 公尺，然後我遠遠看見左前方對向車道，有一台銀
    色的車慢慢蛇行過來，先蛇行到黑色汽車車道前方約50至10
    0 公尺處暫停1 、2 秒，然後又突然加速從空地衝出來，銀
    色車頭就和黑色車頭對撞，我還看見二台車車尾都翹起來，
    煙很大，我就開到銀色汽車的後面，用我的汽車打警示燈，
    然後再叫我太太鐘秀美從我車上拿警示燈，到黑色汽車後面
    指揮交通，報警的也是我太太用0000000000號的手機打的。
    」（見99年度調偵字304 號卷第17頁）。證人鐘秀美於檢察
    官調查時結證稱：「我沒有看到銀色汽車怎麼過來，我看到
    的時候，銀色汽車車頭就已經逆向往黑色汽車右前車頭撞過
    去，相撞之後，二車都翹尾，落地後，二車的車尾碰在一起
    ，但沒有翻滾，我就用0000000000號的手機打110 報警。」
    （見99年度調偵字304 號卷第17頁反面）。
  5.綜上所述，被告與證人所述之情節相符，應可採信。
  (三)而經本院核對上揭道路交通事故現場圖（見99年度偵字第31
    39號卷第4 頁），聲請人所駕駛之車牌號碼5956-FJ 號自用
    小客車（以下簡稱A 車）撞擊後停止於153 號公路行車分向
    線處，車頭朝向西北方；被告所駕駛之車牌號碼5356-WE 號
    自用小客車（以下簡稱B 車）撞擊後停止於153 號公路南向
    車道上，車頭亦朝向西北方，兩車車頭間隔約8.0 公尺。若
    依聲請人之指訴，被告係逆向行駛至聲請人所駕駛之南向車
    道上而與聲請人發生碰撞，則B 車應係從A 車左側撞擊A 車
    ，則B 車既係橫越中央分隔線逆向將A 車往西北方推移，衡
    情兩車停止時，B 車應較A 車更靠近北向車道，且兩車均應
    位於153 號公路南向車道上，實無可能如道路交通事故現場
    圖所示，A 車遭B 車橫越行車分向線推擠後，竟仍停置於行
    車分向線上，而B 車之位置反而在南向車道上。反之，若A
    車係先逆向行駛至北向車道，靜止後自路邊起駛，且依照證
    人前揭證述，B 車係向左打方向盤後，仍閃避不及而造成兩
    車對撞，則A 車便極有可能因受撞擊而至車頭反朝向西北方
    ，且停置於行車分向線，而B 車之車身則停置於南向道路之
    結果。至於遭遇危險之時，駕車之人究竟會向右或向左轉打
    方向盤，本因人而異，駁回再議處分書認定駕車者在發現緊
    急情況時，雖會向右打方向盤以進入路肩避免危險，惟本件
    是被告發現有車逆向自右邊衝出來，依慣性原理，被告自會
    將方向盤左打，以避開右邊車輛，因此被告方向盤向左打等
    情，亦無顯然悖於常理之處。準此而言，不起訴處分書及駁
    回再議處分書依照現場跡證及證人相互吻合之證述，認定係
    聲請人駕駛車輛逆向侵入被告之車道等情，並無明顯悖於經
    驗法則或論理法則之處。
  (四)再者，聲請人雖質疑證人可能有串供之虞，惟查證人即被告
    許名珅、證人許銘淵、林良聰於偵查中，係分別經檢察官告
    以證人義務及偽證罪之處罰後，當庭具結證述，是其於負擔
    偽證罪之心理壓力下，應當為真實之陳述，且其於本案案發
    時親身經歷本件事故，而對於案發之經過均能清楚詳實交代
    ，且其等證詞自於警詢、偵查中之證述均相互一致而無矛盾
    之情，而查其等之證述，亦互核相符，足認其等所陳述，係
    親身經歷之事實而無虛構，應可採信。
  (五)又查聲請人於聲請再議狀中業已主張本件應再送鑑定，惟查
    本件原承辦檢察官將本件車禍送臺灣省嘉雲區車輛行車事故
    鑑定委員會鑑定，但因警方所繪製之現場圖無刮地痕或輪胎
    擦地痕佐證，該委員會未便鑑定，有該委員會99年9 月2 日
    嘉雲鑑0000000 字第0995803123號函在卷可稽（見99年度偵
    字第3139號卷第65頁），原檢察官並傳訊現場處理之警員即
    證人蔡明儒，其證稱：現場沒有刮地痕或輪胎擦地痕，因為
    二車是車頭與車頭對撞，所以對撞後二車就停住了，沒有偏
    向的擦地痕，而且二車都沒有翻覆，所以也沒有刮地痕，現
    場也沒有發現有剎車的痕跡等語，亦有筆錄可參（見99年度
    偵字第3139號卷第66頁）。是本件臺灣省嘉雲區車輛行車事
    故鑑定委員會既未鑑定，即無法再送上級即臺灣省車輛行車
    事故覆議委員會覆議等情，業據臺南高分檢99年度上聲議字
    第1325號駁回再議處分書認定明確。本件既屬無法鑑定之情
    形，自無從以鑑定結果，作為認定被告有過失之依據。聲請
    人仍執同詞抗辯應再送鑑定，洵不足採。
  (六)再者，本件雲林縣警察局道路交通事故初步分析研判表雖記
    載被告「涉嫌侵入來車道肇事致人受傷」之因素，惟該司法
    警察作成之「初步分析研判表」並非檢察官依刑事訴訟法第
    198 條以下規定，選任就鑑定事項有特別知識經驗之鑑定人
    所為之鑑定，其非屬刑事訴訟法之法定證據方法，至為灼然
    。且該初步分析研判表，依其性質，當屬司法警察就刑事案
    件調查後，對檢察官發交調查事項或移送檢察官與否之輔助
    性初步調查意見，按一般刑事案件縱經司法警察移送，檢察
    官本於職權調查後，本不必然為提起公訴之決定，此等初步
    研判分析意見，更不拘束檢察官對事實認定、法律適用，本
    於職權為適法之決定，此由該研判表上，警方亦特別註明其
    內容是依據各造當事人之主述、現場相關事證之初步分析研
    判意見，僅提供參考，不得作為其他證明之用，當事人如有
    疑義，請依規定向嘉雲區車輛行車事故鑑定委員會申請鑑定
    等語，亦可得證之。而原檢察官不起訴處分及再議駁回之處
    分均依照道路交通事故調查表、現場照片及被告、聲請人之
    車輛撞擊情形、車輛撞擊後之最終位置等證據，認定係聲請
    人逆向侵入被告車道停車後，又突然起駛，被告雖將方向盤
    左打仍無法避免車輛發生撞擊等情，進一步論斷被告已採取
    必要之安全措施，並無未注意車前狀況之肇事因素，而無過
    失之情事，衡其所論述，均詳盡敘明理由並本於證據認定，
    並非忽略上開道路交通初步分析研判表，而係以就相同事項
    業已認定有據，聲請人認原不起訴處分檢察官有所忽略，實
    乃誤會。
  (七)按過失犯之成立，以行為人雖非故意，但按其情節應注意，
    並能注意，而不注意者，或行為人對構成犯罪之事實，雖預
    見其發生，而確信其不發生者為要件，刑法第14條定有明文
    。不起訴處分書及駁回再議處分書認定被告在北向車道（不
    起訴處分書及駁回再議處分書誤載為南向車道）內行駛，驚
    見前方有聲請人駕車蛇行侵入其車道後逆向停車，又無法預
    見聲請人停車後何時會再起步，衡情僅能保持速限通過聲請
    人汽車前方，以求能平安帶領車上乘客脫離險境，被告並無
    停車再開之義務，且被告復見聲請人突然起步，亦已向左閃
    避而採取必要之安全措施，故其右前車頭始遭聲請人車頭撞
    擊而隆起粉碎，綜上，被告既無法確定其車前聲請人酒醉逆
    向停車後之動向為何，復已採取必要之安全措施，則揆諸上
    述法條及判例意旨，自難僅憑聲請人之指訴，即遽認被告有
    何過失，此外復查無其他積極證據足認被告有何犯行，爰認
    其罪嫌不足，並無不當。
五、綜上所述，雲林地檢署檢察官及臺南高分檢檢察長針對聲請
    人前開聲請交付審判之指訴內容，業經為必要之調查、蒐證
    及詳細論列說明理由，原不起訴及駁回再議聲請之處分書所
    為之事實認定、理由說明，均無明顯悖於經驗法則、論理法
    則或其他證據法則之情事，本院因認本件並無「聲請人所指
    摘不利被告之事證未經檢察機關詳為調查或斟酌，或不起訴
    處分書所載理由違背經驗法則、論理法則或其他證據法則」
    等得據以交付審判之事由存在，原處分書以被告並未構成過
    失傷害罪，予以不起訴處分及駁回再議之聲請，洵屬有據，
    並無違誤之處。是以，本件聲請人仍執前詞，聲請交付審判
    ，為無理由，應予駁回。
六、依刑事訴訟法第258條之3第2項前段，裁定如主文。
中    華    民    國    99    年    12    月    24    日
                  刑事第五庭    審判長法  官  吳基華
                                      法  官  張文俊
                                      法  官  段奇琬
以上正本證明與原本無異。
本件不得抗告。
                                      書記官  高培馨
中    華    民    國    99    年    12    月    24    日

司法院資訊處製作；財團法人民間司法改革基金會備份。
